臺灣基隆地方法院刑事裁定　　　　　　　 96年度聲再字第5號
聲　請　人
即受判決人　甲○○
　　　　　　　　　　（現在臺灣臺南監獄受刑中）
上列聲請人即受判決人因恐嚇案件，對於本院第二審合議庭中華
民國94年10月18日94年度簡上字第114號確定判決，聲請再審，
本院裁定如下：
    主    文
再審之聲請駁回。
　　理    由
一、聲請再審意旨略以：聲請人即受判決人甲○○（下稱聲請人
    ）於民國93年10月25日下午5時許，因與其妻發生口角，遭
    妻舅吳錫源率同前夫之子郭瑞麟、郭伯聖二人至聲請人住處
    圍毆理論，並持所攜預藏之刀械殺傷聲請人臀部及腰部，經
    聲請人大叫，渠等見鄰人圍來方驚慌離去，詎渠等竟共謀反
    報警誣指聲請人恐嚇，致聲請人遭起訴，並經本院以94年度
    簡上字第114號判決判處有期徒刑4月確定，惟郭瑞麟、吳錫
    源已自承警訊所言不實，且原審查無任何扣案之菜刀、照片
    或錄影足證聲請人所犯，本案尚有證人葛雲宗、簡謝目擊
    經過事實，可證聲請人並未恐嚇任何人且被殺傷等情，足認
    聲請人應受無罪之判決，聲請人因不明何謂簡易法庭，於前
    審亦未辯明，且法官未詢問有無證人，待請教他人始知可傳
    訊目擊者時判決已確定，為此爰依刑事訴訟法第420條第1項
    第6款發見新證據為由聲請再審，請求傳喚上開證人，並查
    除該3名殺害聲請人之人外，有無任何目睹聲請人持刀恐嚇
    之人，以查明真相等語。
二、按有罪之判決確定後，因發現確實之新證據，足認受有罪判
    決之人應受無罪、免訴、免刑或輕於原判決所認罪名之判決
    者，為受判決人之利益，得聲請再審，刑事訴訟法第420條
    條第1項第6款定有明文。所謂「發現確實之新證據」，係指
    該項證據，事實審法院判決時已經存在，為法院及當事人所
    不知，不及調查斟酌，至判決後始行發現者而言；且就證據
    本身形式上觀察，固非以絕對不須經過調查程序為條件，然
    必須可認為確實足以動搖原確定判決，而為受判決人有利之
    判決者為限，亦即該「新證據」須可認為確實具有足以動搖
    原確定判決，而對受判決人為更有利判決之「確實性」外，
    尚須具備該證據係在事實審法院於判決前已存在，因未經發
    現，不及調查斟酌，或審判時未經注意，至其後始行發現之
    「嶄新性」特質，二者均屬不可或缺，倘若未具備上開「確
    實性」與「嶄新性」二種聲請再審新證據之特性，即不得據
    為聲請再審之原因（最高法院28年抗字第8號、33年抗字第
    70號判例、85年臺抗字308號裁定、93年臺抗字第98號裁定
    意旨參照）。又人證係以證人之證言為證據資料，故以證人
    為證據方法，以其陳述為證明之作用者，除非其於另一訴訟
    中已為證言之陳述，否則，不能以其事後所製作記載見聞事
    實之文書，謂其係根據該人證成立於事實審法院判決之前，
    而認該「文書」為新證據（參照最高法院75年臺上字第71
    51判例意旨）。
三、經查：
  (一)本件聲請人係以本案有目擊證人葛雲宗、簡謝為新證據而
    聲請再審，然聲請人所舉之證人既為案發當時在現場目擊案
    發經過者，且一為聲請人之姊夫、一則為聲請人之鄰居（葛
    雲宗為聲請人之姊夫─參見本院原審卷第22頁所附之和解書
    、簡謝為聲請人之鄰居─參見聲請人聲請再審狀），均為
    原審判決確定前聲請人所已熟識、知悉之證人，此觀聲請人
    再審意旨所述「於前審未辯明，法官未詢問有無證人，待請
    教他人知可傳訊目擊者時，判決已確定」等語至明，聲請人
    雖辯以因原審時法官未詢問有無證人，而不知聲請傳喚，惟
    經本院核閱原審卷宗，本案於原審行準備程序及審理時，法
    官均已詳為詢問聲請人有無證據請求調查，且聲請人於原審
    行準備程序時，尚知聲請傳喚證人郭伯聖、郭瑞麟到庭為證
    ，足見聲請人所辯因法官未為詢問致不知得聲請傳喚證人等
    語，自不足採，是聲請人於原審判決前既已知悉上開證人之
    存在，則本得於原審審理時聲請本院傳喚調查，乃聲請人於
    本院原審審理時，均未聲請傳喚調查上開證人，待原審判決
    確定後，始行以本件聲請再審之方式，向本院聲請傳喚上開
    證人到院，則上開證人顯非屬刑事訴訟法第420條第1項第6
    款所謂事實審法院判決時已經存在，為法院及當事人所不知
    ，不及調查斟酌，至判決後始行發現之具有「嶄新性」之新
    證據；又人證係以證人之證言為證據資料，故以證人為證據
    方法，並以其陳述為證明之作用者，參照上述判例之見解，
    除非其於另一訴訟中，已為證言之陳述，否則仍不能以其事
    後所為之證言為新證據，聲請人所舉之證人葛雲宗、簡謝於
    本案原審判決確定前既未曾於其他訴訟中有何證言之陳述，
    是聲請人於判決確定後，聲請傳喚葛雲宗、簡謝　，自難謂
    發現新證據；再者，證人所為之證言是否可採，尚須經過調
    查程序決定取捨，自形式上觀察，尚非為足以動搖原確定之
    判決而為對受判決人有利判決之證據，故聲請人所主張之證
    人葛雲宗、簡謝，亦與新證據之「確實性」要件不符。
  (二)至聲請人另聲請本院查明案發當時除3名殺害聲請人之人外
    ，尚有無其他在場之人目擊其持刀恐嚇之情以作為證據，然
    以發現確實之新證據為由聲請再審，要必發現有具體之確實
    新證據，並提出發現之具體新證據，此為刑事訴訟法第429
    條所規定聲請再審之必備程式，故聲請人空言請求本院查明
    未知之目擊者，即與聲請再審之法定程序未合。
  (三)綜上所述，本件聲請人所提出之證據，核非具「嶄新性」及
    「確實性」要件之新證據，其請求本院查明未知之目擊者亦
    與聲請再審之法定程序不合，故其據以聲請再審，自無理由
    ，應予駁回。
四、據上論據，應依刑事訴訟法第434條第1項，裁定如主文。
中　　華　　民　　國　　96　　年　　6　　月　　23 　　日
                  刑事第三庭審判長法  官  鄭景文
                                  法  官  林淑鳳
                                  法  官  王美婷
以上正本證明與原本無異。
如不服本裁定，應於收受送達後五日內，向本院提出抗告狀，敘
述抗告之理由，抗告於台灣高等法院，並應按對造當事人之人數
附具繕本。
中　　華　　民　　國　　96　　年　　6 　　月　　23　　日
                                  書記官  劉珍珍
